【裁判字號】    89,訴,857
【裁判日期】    891230
【裁判案由】    搶奪等
【裁判全文】
台灣彰化地方法院刑事判決                          八十九年度訴字第八五七號
    公  訴  人  臺灣彰化地方法院檢察署檢察官
    被      告  乙○○
    被      告  甲○○
    右  一  人
    選任辯護人  莊崇意律師
    被      告  戊○○
右列被告等因搶奪案件，經檢察官提起公訴（八十九年度偵字第五０三四號），本院
判決如左：
    主  文
乙○○連續攜帶凶器竊盜，處有期徒刑捌月；又共同連續意圖為自己不法之所有，而
搶奪他人之動產，處有期徒刑貳年；應執行有期徒刑貳年陸月。
甲○○共同意圖為自己不法之所有，而搶奪他人之動產，處有期徒刑捌月；被訴共同
竊盜部分無罪。
戊○○無罪。
    事  實
一、乙○○因缺錢花用，竟基於意圖為自己不法所有之概括犯意，於民國（下同）八
    十九年五月二十一日下午二時許，獨自騎乘自己所有車牌號碼ＫＵＬ—七四五號
    重型機車尋找下手目標，在彰化縣員林鎮○○路二七九號前，發現丁○○所有車
    牌號碼ＬＡＩ—五五一號之重型機車停放路旁，乃持客觀上足供兇器之六角扳手
    一支，以破壞該機車電門方式，竊取之，得手後供己使用。復於同年六月九日下
    午二時許，在彰化縣員林鎮○○里○○○街二十三號前，再以同一手法，竊取庚○○所有車牌號碼ＣＨＣ—八０五號之重型機車一部，得手後留供己用，供竊車
    所用之六角扳手一支則隨手丟棄。另基於意圖為自己不法所有之概括犯意，（一
    ）先於同年四月二十六日上午八時三十分許，夥同與其有犯意聯絡之甲○○，由
    甲○○騎乘乙○○所有車牌號碼ＫＵＬ—七四五號之重型機車搭載乙○○，在彰
    化縣永靖鄉○○路福興國小前，發現黃嚴荔單獨騎乘機車且皮包懸吊於機車把手
    上，便跟蹤黃嚴荔，然後緩緩接近，乘人不注意之際，由乘坐後座之乙○○搶奪
    黃嚴荔懸吊於機車把手上之皮包（內有現金新台幣一千五百元、行動電話一支、
    身分證一張、存摺三本、健保手冊一本），致黃嚴荔人車倒地，皮包掉落地面時
    ，乙○○見狀下車搶奪皮包，再由甲○○接應逃逸，所搶得之財物乙○○皆獨自
    花用一空。（二）復於同年六月六日十二時三十分許，在彰化縣永靖鄉○○路、
    永興路口，獨自騎乘不詳車號之機車，乘己○○○不注意之際，從右後方超車以
    左手拉斷己○○○掛於脖子上之項鍊一條，得手後加速逃逸，所搶得金項鍊一條
    向甲○○謊稱是其女友所有，甲○○不疑有他而代其向彰化縣永靖鄉榮漢當鋪，
    當得新台幣（下同）四千元後，由乙○○獨自花用殆盡。（三）又於同年六月十
    一日上午十時三十分許，在彰化縣埔心鄉○○村○○路口，獨自騎乘其所竊得上
    開車號碼ＣＨＣ—八０五號之重型機車，以相同手法，搶奪掛於丙○○脖子金項
    鍊半條，得手後加速逃逸，搶得之財物則藏匿於其上址住處。迄於同年七月三日
    晚間十一時許，在彰化縣埔心鄉○○路○段六號前，為警查獲，並扣得其所有機
    車鑰匙一把。
二、案經彰化縣警察局溪湖分局報請台灣彰化地方法院檢察署檢察官偵查起訴。
    理  由
壹、乙○○、甲○○部分
一、訊據被告乙○○、甲○○對右揭犯罪事實於本院審理時均坦承不諱，核與被害人
    庚○○、丁○○、黃嚴荔、己○○○、丙○○、庚○○、丁○○所指訴失竊及被
    搶奪之情節相符，且有贓物認領保管單二紙、照片一張附卷可稽，事證明確，被
    告等二犯行均洵堪認定，應依法論科。
二、按被告乙○○用以竊取上開車輛之固定鉗一支，既可用以破壞電門鎖，對人體自
    可造成傷害而有威脅，客觀上顯足供為兇器。是核被告乙○○所為，係犯刑法第
    三百二十一條第一項第三款之加重竊盜罪以及同法第三百二十五條第一項之普通
    搶奪罪，公訴人認就竊盜罪部分應依刑法第三百二十條第一項普通竊盜罪論處，
    容有未洽，起訴法條應予變更。另核被告甲○○所為，則係犯刑法第三百二十五
    條第一項之普通搶奪罪。被告乙○○上開二次竊盜之犯行以及三次搶奪之犯行，
    均時間緊接、犯構成要件相同之罪，顯基於概括犯意而反覆為之，為連續犯，應
    依刑法第五十六條規定，各論以加重竊盜一罪及普通搶奪一罪，並皆加重其刑。
    又被告乙○○所犯右揭二罪間，犯意各別，罪名互異，應分論併罰之。另被告乙○○、甲○○二人就前開事實（一）之普通搶奪犯行部分，有犯意聯絡、行為分
    擔，應論以刑法第二十八條之共同正犯。爰分別審酌被告乙○○年輕氣盛、不思
    正途，連續竊盜、騎乘機車搶奪被害人吊於機車把手上之皮包及懸掛於脖子上之
    項鍊，犯罪手法兇殘，致被害人身心受創，危害社會治安甚鉅，另被告甲○○則
    僅參與一次搶奪行為，且係共同被告乙○○強力邀約參與，事後亦悔恨不已，心
    地尚稱溫良，暨渠等犯罪之動機、目的、手段、所生之危害以及犯罪後態度等一
    切情狀，分別量處如主文所示之刑，並就被告乙○○部分定其應執行之刑，以示
    儆懲。至扣案之鑰匙一把，雖係被告乙○○所有，然其供稱係家裡大門鑰匙，並
    非行竊上開機車所用之物，故依法不予宣告沒收；另未據扣案之六角扳手一支，
    則係被告所有供竊取上開機車之用，然據被告供稱業已丟棄滅失，故亦無從併予
    宣告沒收。
三、公訴意旨另略以：被告甲○○尚涉有附表一編號（一）（二）之竊盜犯嫌以及附
    表二編號（二）、附表四編號（一）之搶奪犯嫌；另被告乙○○則尚涉有附表二
    編號（一）、附表三編號（一）（三）、附表四編號（一）（二）之搶奪犯嫌云
    云。惟按認定犯罪事實，所憑之證據，雖不以直接證據為限，間接證據亦包括在
    內，然無論直接或間接證據，其為訴訟上之証明，須於通常一般之人均不致於有
    所懷疑，而得確信其為真實之程度者，始得據為有罪之認定，倘其證明尚未達到
    此一程度，而有合理之懷疑存在時，即無從為有罪之認定，最高法院七十六年台
    上字第四九八六號判例參照。次按刑事訴訟法第一百五十六條第二項規定被告之
    自白，不得作為有罪判決之唯一證據，仍應調查其他必要之證據，以察其是否與
    事實相符。再者，共同被告不利於己之陳述，固得採為其他共同被告犯罪之證據
    ，惟此項不利之陳述，須無瑕疵可指，而就其他方面之調查，又與事實相符，始
    得採為其他共同被告犯罪事實之認定，此亦經最高法院著有有四十六年台上字第
    四一九號判例可參。本件公訴人認被告甲○○涉有共同連續竊盜及搶奪之犯行，
    無非單以共同被告乙○○於警訊時及偵查中之自白為唯一論據；另公訴人認被告
    乙○○尚涉有前開搶奪之犯行，亦單以被告乙○○於警訊時及偵查中之自白為唯
    一論據。惟訊之被告乙○○、甲○○二人則堅詞否認涉有前開之犯行，被告乙○○辯稱：自白係因害怕遭警察借提，胡亂承認，構陷友人於罪，且供稱被告甲○○僅參與上開論罪科刑之搶奪犯行一次等語，另被告甲○○亦辯稱：上開竊盜及
    搶奪之犯行，伊均未參與等語。經查，關於附表一共同竊盜部分，被害人即車主
    庚○○、黃朝陪僅能指稱渠等機車確有遭人竊取，然卻無法指述被告甲○○有參
    與上開竊盜之犯行，另關於附表二編號（二）共同搶奪部分，被害人辛○○於本
    院八十九年十月二十四日訊問時證稱：因本件犯罪行為人作案時頭戴安全帽且從
    後方行搶，故無法正確指認是否係被告乙○○、甲○○二人所為，至關於附表三
    編號（一）（三）以及附表四編號（一）（二）（共同）搶奪部分，則無犯罪被
    害人向警察機關備案或指訴，且本院亦查無其他積極不利於被告等二人之證據，
    ，是公訴人憑以起訴被告乙○○、甲○○涉嫌犯罪之證據證明力，尚難達於無所
    懷疑之程度，揆諸前揭說明，自應就被告甲○○涉犯上開共同竊盜部份為無罪之
    諭知。至關於被告乙○○、甲○○二人涉犯上開（共同）搶奪部分，因公訴人認
    此部分與前揭論罪科刑之搶奪罪間有連續犯之關係，屬裁判上一罪，爰不另為無
    罪之諭知，附此敘明。
貳、被告楊建州部分
一、公訴意旨略以：被告楊建州基於意圖為自己不法所有之概括犯意，夥同與其有犯
    意聯絡之被告乙○○、甲○○，共同連續於附表一編號（一）（二）所示之時、
    地竊取被害人黃朝陪以及庚○○所有之機車；復另行起意，並基意圖為自己不法
    所有之概括犯意，夥同被告乙○○、甲○○，於附表四編號（一）（二）所示之
    時、地，分別騎乘上揭竊取之機車，乘他人不注意之際，搶奪他人財物，得手後
    朋分花用殆盡，而認涉有共同連續竊盜及搶奪之罪嫌云云。
二、按犯罪事實應依證據認定之，無證據不得推定其犯罪事實；又共同被告不利於己
    之陳述，固得採為其他共同被告犯罪之證據，惟此項不利之陳述，須無瑕疵可指
    ，而就其他方面之調查，又與事實相符，始得採為其他共同被告犯罪事實之認定
    ，此亦經最高法院著有有四十六年台上字第四一九號判例可參。查本件公訴人指
    訴被告楊建州犯有前揭竊盜及搶奪罪嫌，無非以被告乙○○於警訊及偵查時之自
    白為唯一論據。然訊之被告戊○○則堅決否認有參與前開竊盜及搶奪之犯行，參
    以共同被告乙○○於審理中翻異自白，坦承附表一之竊盜行為均係其一人所為，
    被告戊○○並無參與，而附表四編號（一）（二）之搶奪行為，則係伊因遭警查
    獲，一時情急害怕而胡亂捏造承認，構陷楊建州於罪等情。況該部分之搶奪犯行
    並無被害人報案或出面指認，是被告戊○○所為之上開辯解應堪採信。此外，復
    查無其他積極證據足資認定被告戊○○有何公訴人所指不法之行為，罪嫌尚屬不
    足，應為被告戊○○無罪之諭知。
據上論斷，應依刑事訴訟法第二百九十九條第一項前段、第三百條、三百零一條第一
項，刑法第三百二十一條第三款、第二十八條、第五十六條、三百二十五條第一項、
、第五十一條第五款，判決如主文。
本案經檢察官黃鼎鈞到庭執行職務。
中      華      民      國      八十九    年    十二    月    三  十    日
                                      台灣彰化地方法院刑事第二庭
                                          法    官    康  弼  周
附表一（被告乙○○單獨竊盜、公訴意旨認被告乙○○、甲○○、楊建州共同竊盜）
      行為時間                  行為地點      被害人  被竊之財物
（一）八十九年五月二十一日  彰化縣員林鎮○○路  丁○○  ＬＡＩ—五五一
      下午二時許            二七九號前                   重型機車一部
（二）八十九年六月九日      彰化縣員林鎮南平里   庚○○ ＣＨＣ—八０五
      下午二時許            南平東街二十三號             重型機車一部


司法院資訊處製作；財團法人民間司法改革基金會備份。
